臺灣苗栗地方法院民事小額判決
                    110年度苗小字第391號
原      告  南山產物保險股份有限公司

法定代理人  王英君  



訴訟代理人  鍾興豪  
            徐一鈞  
            鍾政曄  
被      告  陳方羽  

訴訟代理人  黃家宏  


            張廷圭  
上列當事人間請求侵權行為損害賠償事件，本院於民國110年12
月16日言詞辯論終結，判決如下：
    主      文
被告應給付原告新臺幣伍萬柒仟參佰伍拾壹元，及自民國一百一
十年三月三十一日起至清償日止，按年息百分之五計算之利息。
原告其餘之訴駁回。
訴訟費用新臺幣壹仟元由被告負擔新臺幣捌佰壹拾元，餘由原告
負擔。
本判決原告勝訴部分得假執行。
    事實及理由
壹、程序方面
    當事人喪失訴訟能力或法定代理人死亡或其代理權消滅者，
    訴訟程序在有法定代理人或取得訴訟能力之本人承受其訴訟
    以前當然停止；第170 條之規定，於有訴訟代理人時不適用
    之；惟承受訴訟人，於得為承受時，應即為承受之聲明，民
    事訴訟法第170 條、第173 條本文、第175 條第1 項分別定
    有明文。查原告之法定代理人原為陳樑銓，嗣於本院審理期
    間變更為甲○○，並經原告具狀聲明承受訴訟等情，有民事聲
    明承受訴訟暨陳報狀及公司變更登記表在卷可稽（見本院卷
    第231頁、第236頁至第239頁），核與民事訴訟法第170 條
    、第175 條第1 項及第176 條之規定相符，應予准許。
貳、實體方面 
一、原告主張：被告駕駛車牌號碼000-0000號自用小客車（下稱
    A車），於民國108 年6 月23日18時25分許，行經國道三號
    公路144 公里700 公尺處北向內側車道處，因未保持行車安
    全距離而碰撞其前方訴外人廖雪丹所駕駛車牌號碼000-0000
    號車輛（下稱B 車），使B 車再推撞其前方之訴外人乙○○所
    駕駛車牌號碼000-0000號車輛（下稱C 車）、訴外人謝祥文
    所駕駛車牌號碼00-0000號車輛（下稱D 車）及原告所承保
    訴外人林愷哲所有、其駕駛之車牌號碼000-0000號自用小客
    車（下稱E 車），致E 車受損，修理費用共新臺幣（下同）
    70,574元（其中鈑金27,200元、烤漆15,000元、零件28,374
    元），原告已依保險契約理賠，依保險法第53條規定，即代
    位取得被保險人對被告之損害賠償請求權。為此，爰依侵權
    行為、保險代位之法律關係提起本件訴訟等語。並聲明：被
    告應給付原告70,574元，及自起訴狀繕本送達翌日起至清償
    日止，按年息5%計算之利息。
二、被告則以：被告因未注意車前狀況，追撞其前方B車，使B車
    向前推撞C車，致B車前後受損、C車後方受損，但C車並未再
    度推撞前車即D車，依C車駕駛人乙○○之證述及C車車頭、D車
    車尾均無受損，依C車受損部位可知其受B車撞擊前已經停於
    D車打橫之車輛後方，C車車頭與D車車尾具有一定距離，而D
    車駕駛人謝祥文當下有酒後駕駛情事，其證述內容恐有瑕疵
    ，D車損害與謝祥文所述經過不符，而E車駕駛人林愷哲於警
    詢稱受1次撞擊，亦與謝祥文所述有受到2次撞擊之陳述不符
    ，故謝祥文所述內容應不足採信，故原告主張被告過失追撞
    導致E車受損之證據不足，E車所受損害之原因應為謝祥文自
    行駕駛D車追撞，而謝祥文之追撞行為與被告無涉等語，資
    為抗辯。並聲明：原告之訴駁回。
三、本院協同兩造整理不爭執之事項及爭點如下：
  ㈠不爭執事項（見本院卷第324頁）
  1.原告承保林愷哲所有E 車之車體損失險。
  2.被告駕駛A車，於108 年6 月23日18時25分許，行經國道三
    號公路144 公里700 公尺處北向內側車道處，因未保持行車
    安全距離而碰撞其前方廖雪丹所駕駛B 車，使B 車再推撞其
    前方之乙○○所駕駛C 車。
　3.謝祥文所駕駛D 車及林愷哲駕駛之E 車亦於108 年6 月23日
    18時25分許，在國道三號公路144 公里700 公尺處北向內側
    車道處，因車輛追撞事故而受損。E 車修理費用共70,574元
    （其中鈑金工資27,200元、烤漆工資15,000元、零件28,374
    元）。
  ㈡爭點（見本院卷第324頁）
    E車所受損害，是否係因被告之過失行為所致？
四、得心證之理由：
  ㈠因故意或過失，不法侵害他人之權利者，負損害賠償責任；
    汽車、機車或其他非依軌道行駛之動力車輛，在使用中加損
    害於他人者，駕駛人應賠償因此所生之損害，民法第184 條
    第1 項前段、第191 條之2 前段分別定有明文。而汽車行駛
    時，駕駛人應注意車前狀況及兩車並行之間隔，並隨時採取
    必要之安全措施，不得在道路上蛇行，或以其他危險方式駕
    車，道路交通安全規則第94條第3 項定有明文。
　㈡本件事故經過，經本院當庭勘驗C車、E車之行車紀錄器影像
    光碟，勘驗結果：「檔案182527【2019/06/23  18：25：17
    至25：48（共30秒）】：①18：25：17（0 分0 秒）C 車行
    駛於內線車道，D 車行駛於中線車道（如附圖一）。②18：2
    5：20（0 分2 秒）D 車自中線車道變換至內線車道後踩煞
    車（如附圖二），18：25：24（0 分6 秒）D 車煞停時車身
    略微晃動，D 車駕駛點放煞車使D 車稍微往前移動（如附圖
    三），18：25：26（0 分09秒）C 、D 車均已完全煞停，此
    時兩車相距甚近，惟並未發生碰撞（如附圖四）。③18：25
    ：28（0 分10秒）C 車突遭後方車輛撞擊後往前推撞D 車（
    如附圖五），導致D 車再往前推撞E 車使E 車前移（如附圖
    六、七）。④18：25：30（0分13秒）D車第2次遭C車撞擊（
    如附圖八），18：25：31（0分13秒）D車駕駛點放煞車使D
    車稍微往前移動後停止，惟未再次往前推撞E車（如附圖九
    、十）。⑤18：25：48（0分30秒）C、D、E車均靜止不動迄
    至錄影結束（如附圖十一）」、「檔案2019_0623_182620_1
    45_B【2019/06/23  18：26：19至27：19（共1分01秒）】
    ：即E車後方行車紀錄器影像①18：26：19（0分0秒）E車行
    駛於內線車道（如附圖二一）。②18：26：41（0分22秒）D
    車原行駛於中線車道，嗣顯示左方向燈並變換至內線車道行
    駛於E車後方（如附圖二二、二三）。③18：26：50（0 分31
    秒）D 車煞停於E 車後方（如附圖二四），18：26：53（0 
    分34秒）D 車並點放煞車稍微前移後靜止（如附圖二五）。
    ④18：26：55（0分36秒）D車遭C車自後方撞擊後，往前推撞
    E車（如附圖二六），18：26：58（0 分39秒）D 車第2 次
    遭C 車推撞後稍微前移，惟未往前推撞E 車（如附圖二七）
    ，迄至錄影結束D 、E 車均未移動（如附圖二八）」，有本
    院勘驗筆錄及附圖存卷可參（見本院卷第325頁至第326頁、
    第329頁至第343頁）。又證人即C車駕駛人乙○○於警詢時證
    稱：當時我看見前方打橫在內線車道的車時，我是停止在那
    台車後，過沒有多久我就被B車追撞而肇事等語（見本院卷
    第91頁）。證人即D車駕駛人謝祥文於警詢時證稱：當時我
    正常行駛中突然前方E車不知何原因急剎，我見狀立即煞車
    並停止，停止後約2-3秒即遭後方車輛C車追撞我的後車尾2
    次，因撞擊力道太大以致我有往前推撞前車E車肇事；我第1
    次撞擊部位是後車尾，我的車損情形為前車頭及後車尾受損
    等語（見本院卷第94頁至第95頁）。而E車駕駛人林愷哲於
    警詢中陳稱：當時行駛在內側車道，我發現前方內側車道車
    輛靜止，我跟著停下來，約3秒後就被後方車輛D車撞擊我車
    子後車尾，我被撞擊1次等語（見本院卷第101頁）。是上開
    C車駕駛人乙○○、D車駕駛人謝祥文及E車駕駛人林愷哲所陳
    述之本件車禍事故過程，均核與上開行車紀錄器影像光碟勘
    驗結果吻合，並與被告於警詢中所供稱：我剎車不及就撞上
    前方B 車，該車再往前推撞前方3輛車（C 車、D車、E車）
    等語合致（見本院卷第87頁），堪認本件係因被告於上開時
    、地駕駛A車未保持行車安全距離而碰撞其前方之B 車，使B
     車再推撞其前方之C 車，使C車再推撞其前方之D 車，使D
    車推撞其前方之E 車，致E 車受損之事實甚明，則E車之所
    受損害自係因被告之過失行為所致。被告辯稱謝祥文所證述
    本件車禍事故經過內容具有瑕疵而與實際肇事經過不符、E
    車受損係因謝祥文自行駕駛D車追撞而非被告之行為所致云
    云，核與上開各項事證相違，不足採信。從而，被告之過失
    行為與E 車所受損害結果間，顯具相當因果關係，應依前揭
    規定負侵權行為損害賠償責任。
　㈢不法毀損他人之物者，被害人得請求賠償其物因毀損所減少
    之價額，民法第196 條定有明文。又按物被毀損者，被害人
    依民法第196 條請求賠償物被毀損所減少之價額，得以修復
    費用為估定之標準，但以必要者為限，例如修理材料以新品
    換舊品，應予折舊（最高法院77年度第9 次民事庭會議決議
    參照）。依不爭執事項3.所示，E 車之修理費用包括鈑金工
    資27,200元、烤漆工資15,000元、零件28,374元，合計70,5
    74元。又E 車為107年2月出廠（未載日以15日計算）之自用
    小客車，有公路監理電子閘門查詢結果存卷可憑（見本院卷
    第187頁），是E 車自出廠日至本件事故發生之108 年6月23
    日止，已使用1年4 月8日，依上開說明，以新品換舊品之零
    件應予折舊，方屬公允。依營利事業所得稅查核準則第95條
    第6 項規定：「固定資產提列折舊採用定率遞減法者，以1 
    年為計算單位，其使用期間未滿1 年者，按實際使用之月數
    相當於全年之比例計算之，不滿1 月者，以1 月計」，則E
    車實際使用年數應為1 年5 月。再依行政院所頒固定資產耐
    用年數表及固定資產折舊率之規定，非運輸業用客車、貨車
    之耐用年數為5 年，依定率遞減法每年折舊1000分之369 ，
    則零件扣除折舊後之修復費用估定為15,151元（詳如附表之
    計算式）；再加計鈑金工資27,200元、烤漆工資15,000元，
    合計之必要修復費用應為57,351元（計算式：15,151元＋27,
    200元+15,000元＝57,351元）。故原告主張之E車修復費用，
    在此範圍內核屬必要。
  ㈣被保險人因保險人應負保險責任之損失發生，而對於第三人
    有損失賠償請求權者，保險人得於給付賠償金後，代位行使
    被保險人對於第三人之請求權，保險法第53條第1 項前段定
    有明文。又此項法定代位權之行使，有債權移轉之效果，故
    於保險人給付賠償金額後，被保險人對於第三人之請求權即
    移轉於保險人；另損害賠償祇應填補被害人實際損害，保險
    人代位被害人請求損害賠償時，依保險法第53條第1 項規定
    ，如其損害額超過或等於保險人已給付之賠償金額，固得就
    其賠償之範圍，代位請求賠償，如其損害額小於保險人已給
    付之賠償金額，則保險人所得代位請求者，應祇以該損害額
    為限（最高法院69年度台上字第923號判決、65年台上字第2
    908號判例意旨參照）。查原告業已依保險契約之約定賠付E
    車之修理費用，而被告應負擔之E車必要修復費用為57,351
    元等情，已如前述；揆諸前開說明，原告得代位被保險人向
    被告請求之損害賠償額，亦應以57,351元為限。
五、給付無確定期限者，債務人於債權人得請求給付時，經其催
    告而未為給付，自受催告時起，負遲延責任。其經債權人起
    訴而送達訴狀，或依督促程序送達支付命令，或為其他相類
    之行為者，與催告有同一之效力；遲延之債務，以支付金錢
    為標的者，債權人得請求依法定利率計算之遲延利息。但約
    定利率較高者，仍從其約定利率；應付利息之債務，其利率
    未經約定，亦無法律可據者，週年利率為百分之5 ，民法第
    229 條第2 項、第233 條第1 項、第203 條分別定有明文。
    本件原告得請求被告給付之金額，給付並無確定期限，而原
    告起訴請求，起訴狀繕本業於110年3月30日送達被告，有本
    院送達證書在卷足參（見本院卷第171頁至第173頁），已生
    催告給付之效力；參諸前開規定，原告請求被告給付自起訴
    狀繕本送達翌日即110年3月31日起至清償日止，按年息5%計
    算之遲延利息，應屬有據。
六、綜上所述，原告依侵權行為、保險代位之法律關係，請求被
    告給付57,351元，及自110 年3月31日起至清償日止，按年
    息5%計算之利息，為有理由，應予准許；逾此部分之請求，
    為無理由，應予駁回。
七、本件原告勝訴部分，係適用小額程序所為被告敗訴之判決，
    依民事訴訟法第436 條之20規定，應依職權宣告假執行。
八、本件事證已臻明確，兩造其餘攻擊防禦方法及所提證據，經
    核與判決結果不生影響，爰不逐一論述，附此敘明。
九、訴訟費用負擔之依據：民事訴訟法第79條。
中　　華　　民　　國　　110 　年　　12　　月　　29　　日
                  苗栗簡易庭  法  官  賴映岑
以上正本係照原本製作。
如不服本判決，應於判決送達後20日內，以判決違背法令為理由
，向本院提出上訴狀並表明上訴理由，及須按他造當事人之人數
附繕本。如委任律師提起上訴者，應一併繳納上訴審裁判費。
上訴理由應表明：
  一、原判決所違背之法令及其具體內容。
  二、依訴訟資料可認為原判決有違背法令之具體事實。
如未表明上訴理由者，應於上訴後20日內向本院提出上訴理由。
                              書記官  蔡忞旻
中　　華　　民　　國　　110 　年　　12　　月　　29　　日
附表
-----
折舊時間           金額
第1年折舊值        28,374×0.369=10,470
第1年折舊後價值    28,374-10,470=17,904
第2年折舊值        17,904×0.369×(5/12)=2,753
第2年折舊後價值    17,904-2,753=15,151